【裁判字號】    99,審訴,216
【裁判日期】    990407
【裁判案由】    毒品危害防制條例
【裁判全文】
臺灣士林地方法院刑事判決             99年度審訴字第216號
公  訴  人  臺灣士林地方法院檢察署檢察官
被      告  甲○○
上列被告因違反毒品危害防制條例案件，經檢察官提起公訴（99
年度毒偵字第248 號），被告於準備程序中就被訴事實為有罪之
陳述，本院合議庭裁定由受命法官獨任改依簡式審判程序審理，
並判決如下：
    主  文
甲○○施用第一級毒品，累犯，處有期徒刑玖月，扣案之第一級
毒品海洛因（驗餘總淨重壹點伍捌公克）沒收銷燬，包裝該海洛
因之塑膠空包裝袋貳個均沒收。又持有第二級毒品純質淨重20公
克以上，累犯，處有期徒刑柒月，扣案之第二級毒品甲基安非他
命（驗前總純質淨重貳拾肆點零玖公克，驗餘總淨重貳拾陸點零
玖公克）沒收銷燬，包裝該甲基安非他命之塑膠空包裝袋玖個均
沒收。應執行有期徒刑壹年貳月，扣案之第一級毒品海洛因（驗
餘總淨重壹點伍捌公克）、第二級毒品甲基安非他命（驗餘總淨
重貳拾陸點零玖公克）均沒收銷燬，包裝該海洛因、甲基安非他
命之塑膠空包裝袋共拾壹個均沒收。
    事實及理由
一、本件犯罪事實及證據，除引用檢察官起訴書之記載（如附件
    起訴書）外，另更正並補充：(一)犯罪事實部分：甲○○前於
    民國88年間，因施用毒品案件，經法院裁定送觀察、勒戒後
    ，認無繼續施用毒品之傾向，於88年12月7 日釋放出所，並
    經臺灣士林地方法院檢察署檢察官以88年度毒偵字第513 號
    為不起訴處分確定。另因施用第二級毒品、轉讓禁藥及非法
    販賣麻醉藥品等案件，經本院以87年度訴字第142 號判決分
    別處有期徒刑7 月、7 月、5 年4 月，經上訴後，由臺灣高
    等法院以87年度上訴字第2845號判決就施用第二級毒品及非
    法販賣麻醉藥品部分撤銷原判決分別改判處免訴、有期徒刑
    5 年4 月，嗣經最高法院以88年度臺上字第4416號判決駁回
    上訴確定，上開轉讓禁藥罪部分所處之刑，嗣經裁定減刑並
    與非法販賣麻醉藥品罪部分所處之刑定應執行刑為有期徒刑
    5 年7 月確定，於91年5 月17日縮短刑期假釋出監，假釋中
    付保護管束；假釋期間，又因施用第一、二級毒品案件，經
    本院以94年訴緝字第54號判決處有期徒刑1 年2 月、10月確
    定，嗣經裁定減刑並定應執行為有期徒刑11月確定，並與前
    開假釋撤銷部分應執行之殘刑2 年4 月又13日接續執行，於
    98年3 月2 日縮短刑期執畢出監（構成累犯）。詎其猶不知
    悔改，於前案觀察、勒戒執行完畢釋放後5 年內，再犯施用
    毒品罪，經法院判決罪刑確定後，復基於持有第二級毒品甲
    基安非他命之犯意，於不詳之時間、地點，取得一批第二級
    毒品甲基安非他命而持有之（此部分之犯罪事實業經公訴人
    於本院準備程序中當庭更正如上），並於99年1 月20日下午
    5 時許，在臺北縣三重市○○街某賓館內，以將甲基安非他
    命置於玻璃球內燒烤吸食其煙霧之方式，施用第二級毒品甲
    基安非他命1 次；另基於施用第一級毒品海洛因之犯意，於
    施用上揭第二級毒品甲基安非他命後，在上開處所內，以將
    海洛因摻入香菸點燃吸食之方式，施用第一級毒品海洛因1
    次。嗣於同日晚上10時許，在臺北縣淡水鎮○○路與民權路
    口，為警盤查後，主動交出其所有施用所剩第一級毒品海洛
    因2 包（總毛重2.21公克，總淨重1.67公克，取0.09公克化
    驗，驗餘總淨重1.58公克，純質淨重0.45公克）、第二級毒
    品甲基安非他命9 包（總毛重29.27 公克，總淨重26.19 公
    克，取0.1 公克化驗，驗餘總淨重26.09 公克，驗前總純質
    淨重24.09 公克），且向尚未發覺之警員自首上開施用第一
    級毒品海洛因及施用第二級毒品甲基安非他命犯行而接受裁
    判。(二)起訴書證據名稱欄編號4 所載「驗餘淨重8.9 公克」
    等文字，應更正為「驗餘總淨重26.09 公克」。(三)上開犯罪
    事實，業據被告甲○○於本院準備程序期日及審理中坦承不
    諱，核與起訴書所載之證據相符，且扣案之白色粉末2 包，
    經送請法務部調查局濫用藥物實驗室鑑定結果，均含第一級
    毒品海洛因成分，有該實驗室出具之99年2 月5 日調科壹字
    第09923002980 號鑑定書影本1 紙附於本院卷可考，足認被
    告上開任意性自白與事實相符，本件事證明確，被告犯行洵
    堪認定，均應依法論科。
二、按實務上針對罪數問題所建立之吸收犯理論中，所謂「高度
    行為吸收低度行為」係基於法益侵害之觀點，認為當高度行
    為之不法內涵足以涵蓋低度行為時，方得論以吸收犯。而98
    年5 月20日修正並於同年11月20日施行之毒品危害防制條例
    第11條，既將同屬持有毒品行為之處罰依數量多寡而分別論
    處，顯見立法者乃係有意以持有毒品數量作為評價持有毒品
    行為不法內涵高低之標準，由此可推知當行為人持有毒品數
    量達法定標準以上者，相較於僅持有少量毒品之不法內涵較
    高、法定刑亦隨之顯著提升，縱令行為人係為供個人施用而
    持有毒品，亦因該持有毒品行為之不法內涵已非原本施用毒
    品行為所得涵蓋，自不得拘泥於以往施用行為吸收持有行為
    之既定見解，應本諸行為不法內涵高低行為判斷標準，改認
    持有法定數量以上毒品之行為屬重度行為而得吸收施用毒品
    之輕度行為。核被告持有純質淨重20公克以上甲基安非他命
    進而施用部分之所為，係犯毒品危害防制條例第11條第4 項
    之持有第二級毒品罪。檢察官起訴書雖認被告所犯係毒品危
    害防制條例第10條第2 項之施用第二級毒品罪，惟公訴人業
    於本院準備程序中當庭變更起訴法條為毒品危害防制條例第
    11條第4 項之持有第二級毒品罪，本院即不再變更起訴法條
    。又被告施用海洛因部分之所為，則係犯毒品危害防制條例
    第10條第1 項之施用第一級毒品罪。被告持有第二級毒品甲
    基安非他命進而施用，其施用之輕度行為為持有之重度行為
    所吸收；其於施用第一級毒品海洛因前持有之低度行為為施
    用之高度行為所吸收，均不另論罪。被告所犯上開2 罪，犯
    意個別，罪名不同，應分論併罰。再被告有上述前科執行情
    形，此有臺灣高等法院被告前案紀錄表1 份在卷可佐，其於
    前案有期徒刑執行完畢後，5 年以內故意再犯本件有期徒刑
    以上之各罪，均為累犯，均應依法加重其刑。另被告為警盤
    查後，在尚未有偵查權之公務員發覺前，主動交出其所有海
    洛因2 包及甲基安非他命9 包為警扣押，且自首施用第一級
    毒品及第二級毒品之犯行並接受裁判，業據其於警詢中供承
    明確，此有臺北市政府警察局北投分局99年1 月21日調查筆
    錄1 份附卷可憑，應認被告符合自首之要件，乃依刑法第62
    條前段之規定，就被告所犯施用第一級毒品罪及持有第二級
    毒品罪部分均減輕其刑，並均先加後減。爰審酌被告曾因施
    用毒品犯行而送觀察、勒戒，仍無法戒除毒癮，復又觸犯本
    件施用及持有毒品犯行，顯示其無戒絕之決心，又其施用第
    一級毒品1 次，係傷害自身健康，持有毒品之分量，所生危
    害非鉅，及被告犯後坦承犯行之態度良好等一切情狀，分別
    量處如主文所示之刑，並定其應執行之刑，以資儆懲。
三、扣案之第一級毒品海洛因（總毛重2.21公克，總淨重1.67公
    克，取0.09公克化驗，驗餘總淨重1.58公克）、第二級毒品
    甲基安非他命（總毛重29.27 公克，總淨重26.19 公克，取
    0.1 公克化驗，驗餘總淨重26.09 公克，驗前總純質淨重24
    .09 公克）均為違禁物，應依毒品危害防制條例第18條第1
    項前段宣告沒收銷燬，而包裝該海洛因之塑膠空包裝袋2 個
    、包裝該甲基安非他命之塑膠空包裝袋9 個，均為被告所有
    供本件施用毒品犯罪所用之工具，業據被告於本院審理中供
    承明確，乃均依法宣告沒收。至被告所有用以施用第二級毒
    品甲基安非他命之玻璃球吸食器，未經扣案，被告於本院審
    理中復供稱已經丟棄，衡情應已滅失，為免將來執行困難，
    故不另宣告沒收。
據上論斷，依刑事訴訟法第273 條之1 第1 項、第299 條第1 項
前段、第310 條之2 、第454 條，毒品危害防制條例第10條第1
項、第11條第4 項、第18條第1 項前段，刑法第11條、第47條第
1 項、第62條前段、第51條第5 款、第38條第1 項第2 款，判決
如主文。
本案經檢察官蔡元仕到庭執行職務。
中    華    民    國    99    年    4     月     7    日
                  刑事第一庭法  官  雷雯華
以上正本證明與原本無異。
如不服本判決，應於收受判決後10日內向本院提出上訴書狀，並
應敘述具體理由。其未敘述上訴理由者，應於上訴期間屆滿後20
日內向本院補提理由書 (均須按他造當事人之人數附繕本)「 切
勿逕送上級法院」。
                            書記官  陳麗津
中    華    民    國    99    年    4     月     7    日
附錄本案論罪科刑法條之依據：
毒品危害防制條例第10條第1 項
施用第一級毒品者，處6 月以上5 年以下有期徒刑。
毒品危害防制條例第11條第4 項
持有第二級毒品純質淨重20公克以上者，處6 月以上5 年以下有
期徒刑，得併科新臺幣70萬元以下罰金。

司法院資訊處製作；財團法人民間司法改革基金會備份。
